臺灣高雄地方法院刑事判決　　　　　　 100年度易字第1357號
公　訴　人　臺灣高雄地方法院檢察署檢察官
被　　　告　廖美玲
上列被告因詐欺案件，經檢察官提起公訴（100年度偵字第14310
號），本院判決如下：
    主  文
廖美玲幫助犯詐欺取財罪，累犯，處有期徒刑月，如易科罰金
，以新臺幣壹仟元折算壹日。
    事  實
一、廖美玲前因幫助詐欺案件，經本院判處有期徒刑4 月確定，
    嗣減刑為有期徒刑2 月，於民國96年11月13日易科罰金執行
    完畢，詎猶不知悔改，明知提供金融帳戶予他人使用，可能
    遭真實姓名年籍不詳之詐欺集團利用，作為欺騙社會大眾以
    取財並逃避查緝之工具，竟仍基於縱有詐欺集團不詳成員持
    其金融帳戶作為詐欺取財之犯罪工具，亦不違背其本意之幫
    助犯意，於99年11月27日至同年月28日18時45分前（起訴書
    誤繕為16時45分前）某時許，在不詳處所，將其向陽信商業
    銀行股份有限公司三鳳分行（下稱陽信三鳳分行）申設之帳
    號000000000000號（下稱陽信銀行帳戶）存摺、提款卡及密
    碼，交付予真實姓名年籍不詳之詐欺集團成員使用。該詐欺
    集團成員取得陽信銀行帳戶後，旋即共同基於意圖為自己不
    法所有之詐欺取財犯意聯絡，分別為下列犯行：(一)於同年月
    28日18時45分許，先後以電話聯繫林柑吟，各佯稱其係森森
    購物台客服人員或上海商業儲蓄銀行股份有限公司之行員，
    以相關購物事宜為由，要求林柑吟持提款卡至自動櫃員機前
    並依指示操作等語，致林柑吟因而陷於錯誤，於同日19時37
    分許，在其住處附近「中華郵政股份有限公司（下稱郵局）
    」附設之自動櫃員機前，依對方指示操作，將其帳戶內新台
    幣（下同）29,989元之款項，轉帳匯入至上開陽信銀行帳戶
    內，旋由該詐欺集團成員持廖美玲提供之存摺、提款卡及密
    碼，將該筆款項提領一空，而得手財物。(二)於同日18時52分
    許，以電話聯繫陳湘妮，佯稱其係森森購物台客服人員，以
    相關購物事宜為由，要求陳湘妮至自動櫃員機前依指示操作
    以取消扣款等語，致陳湘妮因而陷於錯誤，於同日19時56分
    許，在臺北市○○區○○路280 號1 樓「永豐商業銀行股份
    有限公司（下稱永豐銀行）萬華分行」附設之自動櫃員機前
    ，依對方指示操作，將其帳戶內29,983元之款項，轉帳匯入
    至前開陽信銀行帳戶內，旋由該詐欺集團成員持廖美玲提供
    之存摺、提款卡及密碼，將該筆款項提領一空，而得手財物
    。嗣因林柑吟、陳湘妮察覺有異，報警處理，始循線查悉上
    情。
二、案經臺北市政府警察局信義分局移送臺灣高雄地方法院檢察
    署檢察官偵查起訴。
    理  由
一、證據能力部分：
    按被告以外之人於審判外之言詞或書面陳述，除法律有規定
    者外，不得作為證據；又被告以外之人於審判外之陳述，經
    當事人於審判程序同意作為證據，法院審酌該言詞陳述或書
    面陳述作成時之情況，認為適當者，亦得為證據；當事人、
    代理人或辯護人於法院調查證據時，知有第159 條第1 項不
    得為證據之情形，而未於言詞辯論終結前聲明異議者，視為
    有前項之同意，刑事訴訟法第159 條第1 項、第159 條之5
    分別定有明文。查本判決後開引用具有傳聞證據性質之證據
    資料，業經當事人於準備程序同意作為證據使用（見院一卷
    第22頁，院二卷第29頁、第91頁），亦未於言詞辯論終結前
    聲明異議，本院審酌上開證據作成時之情況，並無違法取證
    或其他瑕疵，且與本案待證事項具關聯性，認為以之作為證
    據為適當，自得作為證據。
二、實體部分：
  (一)上開犯罪事實，業據被告廖美玲於本院審理時坦承不諱（見
    院二卷第91頁），且經被害人林柑吟、陳湘妮於警詢中指述
    綦詳（分見警卷第1 頁至第5 頁），並有陽信三鳳分行99年
    12月30日陽信三鳳字第9900055 號函暨隨函檢附之陽信銀行
    帳戶相關資料（含存摺存款印鑑卡暨開戶申請書、被告留存
    之身份證、健保卡、戶籍謄本影本，及自99年4 月19日起迄
    同年12月30日止之交易明細，見警卷第15頁至第21頁）、被
    害人陳湘妮與林柑吟之相關報案紀錄（見警卷第23頁至第33
    頁、第35頁、第36頁）、永豐銀行自動櫃員機交易明細表（
    見警卷第34頁）、郵局自動櫃員機交易明細表（見警卷第44
    頁）各1 份在卷可稽，顯見被告所有之陽信銀行帳戶確已遭
    詐欺集團成員使用，作為詐欺被害人林柑吟、陳湘妮並因而
    取得財物之犯罪工具，是被告自白核與事實相符。又按金融
    帳戶係個人理財之工具，一般人向金融機構申請開立帳戶，
    並無任何法令限制，只須提出身分證、印章即可辦理開戶申
    請，此為眾所週知之事實，苟見他人不自己申請開立帳戶而
    蒐集不特定人之帳戶使用，衡情，當知他人取得帳戶後，將
    利用從事與財產有關之犯罪，用以隱匿提領流程及防止犯罪
    行為人身份曝光藉此逃避查緝，況近年來詐欺取財之犯罪類
    型層出不窮，該等犯罪，多數均係利用人頭帳戶作為詐騙所
    得款項之出入帳戶，並經媒體廣為披載，復多在金融機構、
    提款機旁載明此節。查本案被告現為52歲，且前因相類案件
    經本院判刑確定，已如前述，是依其生活經驗，對此當知之
    甚悉，竟仍將陽信銀行帳戶之存摺、提款卡及密碼提供予他
    人使用，足認被告主觀上已預見該帳戶將遭他人用於財產犯
    罪，縱他人持之作為詐欺取財之犯罪工具，亦不違背其本意
    ，具有幫助他人詐欺取財之犯意甚明。綜上，本案事證明確
    ，被告犯行洵堪認定，應依法論科。
  (二)按刑法上之幫助犯，係對於犯罪與正犯有共同之認識，而以
    幫助之意思，對於正犯資以助力，而未參與實施犯罪之行為
    者而言。查被告基於幫助詐欺之犯意，提供陽信銀行帳戶之
    存摺、提款卡及密碼供他人使用之行為，並未涉及詐欺取財
    罪之構成要件行為，衡諸前揭說明，自應論以幫助犯。是核
    被告所為，係犯刑法第30條第1 項前段、第339 條第1 項之
    幫助詐欺取財罪。被告以提供陽信銀行帳戶之1 個幫助行為
    ，幫助詐欺集團詐騙被害人林柑吟、陳湘妮等2 人之財物，
    侵害不同被害人之財產法益，為同種想像競合犯，應依刑法
    第55條規定，從一重論以幫助詐欺取財罪處斷。又被告係幫
    助犯，已如前述，衡諸其犯罪情節，爰依刑法第30條第2 項
    規定，減輕其刑。再被告有如事實欄所載前科紀錄，有卷附
    臺灣高等法院被告前案紀錄表1 份可查（見院二卷第7 頁、
    第8 頁），其受有期徒刑之執行完畢後，5 年以內故意再犯
    本案有期徒刑以上之罪，為累犯，應依刑法第47條第1 項規
    定加重其刑。被告有上揭刑之加重及減輕事由，依法先加後
    減。爰審酌被告交付陽信銀行帳戶之存摺、提款卡及密碼予
    詐欺集團，其犯罪動機、手段均不足取，且致被害人2 人分
    別受有財產損害，並助長犯罪歪風，增加追緝犯罪及被害人
    尋求救濟之困難，所為實有不該，惟念及被告於本院審理時
    坦認犯行，並與被害人林柑吟業已達成和解，有卷附匯款資
    料及電話紀錄查詢表各1 紙可憑（見院二卷第99頁、第100
    頁），當已有悔悟之心，犯罪後之態度尚稱良好，又其智識
    程度為國小畢業，現協助其姐工作，此經被告供陳在卷（見
    院二卷第95頁）復兼衡其犯罪之動機、目的、手段、生活狀
    況等一切情狀，量處如主文所示之刑，並諭知易科罰金折算
    標準，以資懲儆。
據上論斷，應依刑事訴訟法第299 條第1 項前段，刑法第30條第
1 項前段、第2 項、第339 條第1 項、第55條、第47條第1 項、
第41條第1 項前段，刑法施行法第1 條之1 ，判決如主文。
本案經檢察官郭來裕到庭執行職務
中    華    民    國   100    年    11    月    16    日
                  刑事第十九庭  審判長法  官  陳志銘
                                      法  官  鄭子文
                                      法  官  林幸頎
以上正本證明與原本無異。
如不服本判決應於收受本判決後10日內向本院提出上訴書狀，並
應敘述具體理由，如未敘述上訴理由者，應於上訴期間屆滿後20
日內補提理由書狀於本院（均須按他造當事人之人數附繕本）「
切勿逕送上級法院」。
中    華    民    國   100    年    11    月    17    日
                                      書記官  葉正昭
附錄本判決論罪科刑法條：
中華民國刑法第30條（幫助犯及其處罰）
幫助他人實行犯罪行為者，為幫助犯。雖他人不知幫助之情者，
亦同。
幫助犯之處罰，得按正犯之刑減輕之。
中華民國刑法第339 條第1 項（普通詐欺罪）
意圖為自己或第三人不法之所有，以詐術使人將本人或第三人之
物交付者，處5 年以下有期徒刑、拘役或科或併科1 千元以下罰
金。